---
title: "Dia 1 Introduccion a R"
output: html_document
date: "2023-08-31"
---

```{r setup, include=FALSE}
knitr::opts_chunk$set(echo = TRUE)
```

## Temario

Dia 1. Conceptos básicos de bioinformática y pseudocódigo

- pseudocodigo
- Pasos de Pseudocodigo
- Que es una consola
- Que lenguajes basicos deberian de aprender (R, bash, awk, python)
- Ejercicios

Dia 2. Introducción a R

- Calculos simples con R
- Funciones basicas (dim, length, head, tail, sum, mean , median)
- Variables
- Dataframe, vector
- Generando funciones
- Ejercicios

Dia 3. Manipulación y limpieza de datos con dplyr y tidyr

- Importar datos en R
- Limpieza y manipulacion de datos
- Ejercicios

Dia 4. Visualización grafica con ggplot2

- Introduccion a ggplot2
- Componentes
- Tipos de graficas
- Funcion con grafico
- Ejercicios

Dia 5. Caso de estudio de la bioinformática en la medicina

- Ejercicios


## Dia 1. Conceptos basicos de bioinformatica y pseudocodigo

## Un algoritmo es preciso, definido y finito

Un algoritmo es un método para resolver un problema mediante una serie de pasos definidos, precisos y finitos.

- Preciso: implica el orden de realización de cada uno de los pasos.

- Definido: si se sigue dos veces, se obtiene el mismo resultado.

- Finito: Tiene un numero determinado de pasos, implica que tiene un fin.

Un algoritmo podemos definirlo como un programa. Ejemplo: Un **paquete** de instalacion en R es un programa.

## Pseudocodigo

- El pseudocodigo es una manera de escribir algoritmos de forma poco estricta (con una sintaxis relajada) o estructura de datos poco detalladas. Intentando organizar los pasos necesarios para generar el algoritmo.

- Lenguaje sencillo y facil de leer para las personas.

- Los pasos descritos pueden posteriormente traducirse en algun lenguaje de programacion, con la ventaja de no estar regido por las normas de un lenguaje de programacion en particular.

- El pseudocodigo tambien va a utilizar una serie de palabras claves o palabras especies que va a indicarnos lo que significa el algoritmo.

## Importancia de aprender Pseudocodigo

- Es la base de cualquier lenguaje de programacion.

- Si tu aprendes Pseudocodigo puedes escalar lo aprendido a TODOS los lenguajes de programacion.

- Puedes usar el pseudocodigo para encontrar ejemplos en internet para poder resolver tu problema. 

- En el mundo de la bioinformatica / programacion se le conoce solamente como codigo (Code) o Script.

## Pasos 

1. Análisis del problema / Definir el problema 
2. Diseño del algoritmo / Diseño del programa
3. Codificación / Escribir el codigo
4. Compilación y ejecución del programa
5. Verificación / Realizar pruebas
6. Depuración / Detectar los errores y corregirlos
7. Documentación

## Paso 1: Análisis del problema / Definir el problema 

Problema 

Ejemplo: Realizar un algoritmo que solicite al usuario dos numeros enteros, realice su suma y la imprima en pantalla.


## Paso 2: Diseño del algoritmo / Diseño del programa

- Cuales son las variables o datos necesarios para ejecutar el programa (input)?
- Que es lo que tengo que hacer para resolver el problema?
- Cuales son las variables o datos de salida (output)?


## Ejercicio

Instrucciones: Realizar un algoritmo que solicite al usuario dos numeros enteros, realice su suma y la imprima en pantalla.

- Algoritmo: Suma

- Input: Declarar variables (a y b). 

- Output: Resultado de la suma (variable c).

- Proceso: 
1) Solicitar al usuario los datos de entrada.
2) Realizar la suma de los datos de entrada.
3) Mostrar el resultado.

## Ejercicio 

Instrucciones: Realizar un algoritmo que solicite al usuario *dos numeros enteros*, realice su suma y la imprima en pantalla.


Traduccion a pseudocodigo:

- Algoritmo: Suma

- Input: Declarar variables de *numeros enteros* (a y b). 

- Output: Resultado de la suma, variable de *numero entero* (c).

- Proceso: 
1) Solicitar al usuario los datos de entrada.

`ESCRIBA("Digite el primer numero (entero)")`
`ESCRIBA()`

2) Realizar la suma de los datos de entrada.
3) Mostrar el resultado.

## Paso 3: Codificación / Escribir el codigo







## Ejercicio

Instrucciones: Realizar un algoritmo que solicite al usuario dos numeros enteros, realice su suma y la imprima en pantalla.

- Algoritmo: Suma

- Input: Declarar variables (a y b).
Variables de numeros enteros: a, b

- Output: Resultado de la suma (variable c).

- Proceso: 
1) Solicitar al usuario los datos de entrada.
2) Realizar la suma de los datos de entrada.
3) Mostrar el resultado.



## Paso 4: Compilación y ejecución del programa

```{r eval=FALSE}
# R program to illustrate
# taking input from the user
 
# taking multiple inputs
# using braces
{
    var1 = readline("Enter 1st number : ");
    var2 = readline("Enter 2nd number : ");
    var3 = readline("Enter 3rd number : ");
    var4 = readline("Enter 4th number : ");
}
 
# converting each value
var1 = as.integer(var1);
var2 = as.integer(var2);
var3 = as.integer(var3);
var4 = as.integer(var4);
 
# print the sum of the 4 number
print(var1 + var2 + var3 + var4)
```


## Paso 5: Verificación / Realizar pruebas


## Paso 6: Depuración / Detectar los errores y corregirlos


## Paso 7: Documentación


## Sintaxis utilizada

1. Incio y Fin: Por donde empieza y acaba el algoritmo.
2. Datos: Aquí se declaran e inicializan las variables que utilizará el algoritmo.
3. Codigo: En esta sección se escribe el algoritmo.

Pseudocódigo de un algoritmo genérico:

INICIO.
DATOS: ** esto es un comentario **
entero a ; ** declaración de una variable entera **
real b = 0 ; ** declaración e inicialización de una variable **

ALGORITMO:
leer a ;
b = a + 5 ;
escribir b ;
FIN.







## Clases

Clases de los valores en R (integer, numeric, character)




